【裁判字號】    95,交抗,11
【裁判日期】    950119
【裁判案由】    聲明異議
【裁判全文】
臺灣高等法院臺南分院刑事裁定          95年度交抗字第11號
    抗   告  人  交通部公路總局嘉義區監理所嘉義市監理站
    代   表  人  乙○○
    受 處 分 人
    即 異 議 人  甲○○
上列抗告人因受處分人違反道路交通管理處罰條例案件，不服臺
灣嘉義地方法院，中華民國94年11月30日所為裁定（94年度交聲
字第122號），提起抗告，本院裁定如下：
    主  文
原裁定撤銷，發回臺灣嘉義地方法院。
    理  由
一、本件抗告意旨略以：本件受處分人甲○○尚未考領汽機車駕
    駛執照，臺灣嘉義地方法院囑抗告人於民國（下同）94年7
    月7日以94嘉監義四字第0000003870號函送受處分人裁決前
    之相關資料，於說明中記載違規事實為「未帶行照」與「未
    帶駕照」，應分別處罰「車輛所有人張許玉枝」及「駕駛人
    甲○○」，原舉發單位未依規定予以分別製單舉發，而抗告
    人掣開裁決書時，復一時未察，即製開嘉監義字第裁76-L00
    000000號裁決書，該裁決書應有廢棄重新製開之必要；並隨
    函副知受處分人甲○○，略述受處分人於94年11月28日持嘉
    監義字第裁76-L00000000號裁決書向抗告人繳納新臺幣1200
    元（未帶行照600元、未帶駕照600元），有關「未帶行照」
    部分已結清，惟有關「無照駕駛」部份，先以上揭所繳「未
    帶駕照」部分新臺幣600元予以部分結案，仍請於94年12月1
    5日前持本函至本站補繳罰鍰新臺幣9000元，以免逾期依章
    裁罰。故甲○○係「無照駕駛」並非「未帶行照」，原審裁
    定「甲○○汽車駕駛人，駕駛車輛未隨身攜帶駕駛執照，處
    罰新臺幣陸佰元」部份，認事用法應有錯誤，應予廢棄云云
    。
二、按汽車（包含機器腳踏車在內）行駛，而未隨車攜帶行車執
    照者，處汽車所有人新臺幣300元以上600元以下罰鍰，並責
    令改正、補換牌照或禁止其行駛；汽車駕駛人，未領有駕駛
    執照駕車者，處新臺幣6000元以上12000元以下罰鍰，並當
    場禁止其駕駛及扣留其車輛牌照，道路交通管理處罰條例第
    14條第2款、第21條第1項第1款分別定有明文。而同條例第
    85條第2項則規定：本條例關於車輛所有人之處罰，如應歸
    責於車輛駕駛人者，處罰車輛駕駛人。
三、經查，本件受處分人甲○○騎乘車牌號碼UMW-149號輕型機
    車，先於90年9月25日15時整，行經嘉義市○○○路輔仁中
    學前時，遭嘉義市警察局第二分局新南派出所員警林山益發
    現其騎乘機車未戴安全帽而攔查，且因未能提出機車行照、
    駕照，乃當場製單舉發其有「騎乘機車未戴安全帽」、「未
    帶行照、未帶駕照」之違規事實；後於同日15時13分許，行
    經嘉義市○○路與忠孝路口前時，遭嘉義市警察局第二分局
    南門派出所員警汪進旺發現受處分人騎乘機車未戴安全帽而
    攔查，舉發其有「騎乘機車未戴安全帽」之違規事實，並經
    原處分機關即抗告人依道路交通管理處罰條例第31條第6項
    、第14條第2款及第25條第3款規定，裁處受處分人分別罰鍰
    新臺幣（下同）500元、1200元及500元，此有嘉監義字第裁
    76-L00000000號、第裁76-L00000000號及第裁76-L00000000
    號裁決書各乙紙在卷可稽（附於抗告人聲明異議卷宗內）。
四、原審裁定以受處分人甲○○先後於90年9月25日15時整及同
    日15時13分分別遭員警林山益及汪進旺以「騎乘機車未戴安
    全帽」之同一事由舉發，前後相距僅13分鐘，堪認應係同一
    未戴安全帽違規行為之延續，而非二違規行為，有重複處罰
    之嫌，而撤銷在後之嘉監義字第裁76-L00000000號裁決處分
    ，並依道路交通管理事件統一裁罰基準及處理細則第3條規
    定，應就「未帶駕照」與「未帶行照」之二違規行為分別裁
    罰，而撤銷嘉監義字第裁76-L00000000號及第裁76-L000000
    00號裁決書，分別裁處受處分人罰鍰各600元，固非無見。
    然查，關於「未帶駕照」之違規事實部份，本件受處分人甲
    ○○既未曾考取任何駕駛執照，此有受處分人駕照基本資料
    查詢列印單乙紙在卷可憑（附於本院卷第5頁），其究應按
    「未帶駕照」或「無照駕駛」處罰，非無探求餘地；再者，
    關於「未帶行照」之違規事實部份，揆諸前揭說明，除有道
    路交通管理處罰條例第85條第2項之轉嫁罰規定外，應以汽
    車所有人為處罰對象，原審對其處罰對象應為「車輛所有人
    張許玉枝」或「駕駛人甲○○」未詳加審究，而逕對受處分
    人甲○○裁罰，尚嫌率斷。故抗告人指摘原審裁定認事用法
    錯誤，為有理由，應由本院廢棄原裁定，發回原法院另為適
    法之裁定。
五、據上論斷，應依道路交通案件處理辦法第26條、刑事訴訟法
    第413條前段，裁定如主文。
中    華    民    國    95    年    1    月    19    日
                  刑事第五法庭  審判長法  官 楊明章
                                      法  官 吳森豐
                                      法  官 戴勝利
以上正本證明與原本無異。
不得再抗告。
                                      書記官 李珍鳳
中    華    民    國    95    年    1    月    20    日


司法院資訊處製作；財團法人民間司法改革基金會備份。
